臺灣高等法院民事裁定
110年度再字第51號
再 審原 告    一六八網站股份有限公司

              一六八文創媒體股份有限公司

兼  共  同
法定代理人  翁立民  應受送達處所：北投尊賢○○○0○○○
上列再審原告因與再審被告南山人壽保險股份有限公司間損害賠
償事件，對於中華民國109年7月15日本院109年度上字第562號確
定判決提起再審之訴，本院裁定如下：
    主  文
再審之訴駁回。
再審訴訟費用由再審原告負擔。
    理  由
一、按再審之訴，應於30日之不變期間內提起。前項期間，自判
    決確定時起算，判決於送達前確定者，自送達時起算；其再
    審之理由發生或知悉在後者，均自知悉時起算。但自判決確
    定後已逾5年者，不得提起。民事訴訟法第500條第1項、第2
    項定有明文。又對於第二審判決於上訴期間內提起上訴，第
    三審法院非以其上訴逾期，而以另有其他不合法情形，裁定
    駁回其上訴者，對原判決提起再審之訴時，其再審不變期間
    應自裁定確定翌日起算（最高法院78年台抗字第149號判例
    意旨參照）。查再審原告前因與再審被告間損害賠償事件，
    對本院109年度上字第562號第二審判決（下稱原確定判決）
    不服，提起上訴，經最高法院認其上訴未合法表明上訴理由
    ，而於民國110年5月27日以110年度台上字第1344號裁定（
    下稱三審裁定）駁回其上訴確定，並於110年6月17日送達再
    審原告等情，有歷審裁判書、送達證書可參（本院卷第19-3
    0、37頁），故本件再審之不變期間應自110年6月18日起算3
    0日，至同年7月19日屆滿（末日7月17日為星期六，以休息
    日次日即7月19日代之），惟再審原告遲至同年11月8日始提
    起本件再審之訴（同卷第1頁），顯逾30日之不變期間。
二、再審原告雖稱其於110年10月14日突獲啟示發現釋字第577、656號解釋，而知悉再審之理由云云。然查，其提起本件再審之訴，係以：原確定判決命其於媒體刊登道歉啟事，違反憲法第11、22、23條關於言論及其他自由及權利之保障及比例原則，亦違背大法官會議釋字第577、656號解釋所闡釋不表意自由、人性尊嚴及良心自由之意旨，而違背法令，依釋字第188、209號解釋意旨，得據為再審事由，其於110年10月14日另案開庭時突獲啟示，經查詢始知悉大法官會議曾作成上開解釋，再審不變期間應自其知悉時起算等語。依其所述，固得認其係主張原確定判決有民事訴訟法第496條第1項第1款適用法規顯有錯誤之再審事由。惟按民事訴訟法第496條第1項第1款所謂適用法規顯有錯誤，係指確定判決顯然違背法規或現尚有效之解釋、判例而言。故當事人自收受判決正本之送達時，對於判決有無適用法規顯然錯誤之情形，即可知悉，至當事人本人對於法規之瞭解程度如何，並不影響同法第500條第1項、第2項前段規定30日不變期間之起算，要無同法條第2項後段規定知悉在後之適用（最高法院76年度台抗字第234號裁定意旨參照）。查憲法第11、22、23條於36年憲法制定時即已存在，而釋字第577、656號解釋分別於93年5月7日、98年4月3日作成，再審原告於110年6月17日收受三審裁定時，即可知悉原確定判決有其所指適用法規顯然錯誤之情形，不因其不知有上開規定、解釋存在，而影響30日不變期間之起算。另按釋字第209號解釋所謂「確定終局裁判適用法律或命令所持見解，經本院解釋認為違背法令本旨時，當事人如據以為民事訴訟再審之理由者，其提起再審之訴或聲請再審之法定不變期間，參照民事訴訟法第500條第3項但書規定，應自該解釋公布當日起算」，係指確定終局裁判適用法律或命令所持見解，經司法院大法官會議解釋為違背法令本旨後，其當事人據以對該確定終局裁判提起再審之訴或聲請再審時，關於法定不變期間之起算，應自該解釋公布當日起算而言。倘非該確定終局裁判之當事人，即無援引宣示該確定裁判為違背法令本旨之大法官會議解釋，對於自身所受另件確定終局裁判，提起再審之訴或聲請再審，而就法定不變期間之起算，逕予適用第209號解釋之餘地（最高法院99年度台聲字第327號裁定意旨參照），至釋字第188號解釋亦與第209號解釋之意旨相同。準此，再審原告既非釋字第577、656號解釋之當事人，自無逕予據為本件再審之理由。從而，再審原告以其於110年10月14日後始知悉原確定判決有適用法規顯有錯誤之再審事由，再審期間應自其知悉時起算云云，自無可取。
三、據上論結，本件再審之訴為不合法，爰裁定如主文。
中　　華　　民　　國　　110 　年　　11　　月　　30　　日
            民事第十三庭  審判長法  官  邱景芬
                                法  官  柯雅惠
                                法  官  邱蓮華
正本係照原本作成。
如不服本裁定，應於收受送達後10日內向本院提出抗告狀，並應
繳納抗告費新臺幣１千元。
中　　華　　民　　國　　110 　年　　11　　月　　30　　日

　　　　　　　　　　　　　      書記官  蘇意絜